【裁判字號】    94,交聲,678
【裁判日期】    950127
【裁判案由】    聲明異議
【裁判全文】
臺灣高雄地方法院刑事裁定             94年度交聲字第678號
原處分機關  交通部公路總局高雄區監理所
異  議  人  乙○○
即受處分人
上列異議人因違反道路交通管理處罰條例案件，對於交通部公路
總局高雄區監理所94年12月16日所為之裁決處分（處分案號：高
監自字第裁80-B00000000號）聲明異議，本院裁定如下：
    主  文
異議駁回。
    理  由
一、聲明異議意旨略以：異議人即受處分人乙○○於民國94年9
    月5 日17時30分許駕駛車牌號碼3639-JE 號自用小客車，行
    駛於高雄市○○○○○路段，並未有使用手持式行動電話之
    違規行為，異議人係將行動電話連結車上擴音設備通話，因
    當時正在等待紅燈，異議人將左手肘倚靠車門，手掌貼近耳
    際放鬆休息，為警攔查後，警員即指異議人有違規之事實，
    異議人試圖解釋並明確向警員指出行動電話之位置係連接機
    座異議人並未使用，嗣警要求異議人出示證件，正欲尋找證
    件之際，警方即不耐逕自離開，並非異議人不服從稽查，警
    方開單舉發違規之過程應有實際事證，本件舉發過程明顯有
    瑕疵，故異議人不服原處分，乃依法提起本件異議。
二、按汽車駕駛人於行駛道路時，使用手持式行動電話進行撥接
    或通話者，處新臺幣3000元罰鍰；汽車駕駛人，駕駛汽車有
    不服從交通勤務警察稽查，處新臺幣900 元以上1800元以下
    罰鍰；汽車駕駛人有第61條第2 項第1 款情形者，除依原條
    款處罰鍰外，記違規點數1 點，道路交通管理處罰條例第31
    條之1 第1 項、第60條第2 項第1 款、第63條第1 項分別定
    有明文。
三、經查：
    (1)本件異議人固坦承有於94年9 月5 日17時30分許駕駛車牌
      號碼3639-JE 號自用小客車，行駛於高雄市○○○○○路
      段，使用行動電話通話之事實，惟否認有使用手持式行動
      電話及不服從稽查之違規行為，辯稱係將行動電話連結車
      上擴音設備通話云云。然當日舉發之高雄市政府警察局交
      通警察大隊第六分隊警員李永吉於本院調查時到庭具結證
      稱：伊於當天負責掌控中安路路口之控燈檯，異議人從外
      側車道要往中安路，伊從控燈檯的位置看到被告以左手持
      行動電話，異議人似乎察覺，便將左手放下，伊本來想說
      異議人行為已有收斂，並未上前取締，繼續回頭觀察路況
      ，但嗣後又轉過頭看時，異議人已向前行駛約2 、3 部車
      距離，且換以右手持行動電話將話機貼近左耳通話，伊即
      上前將異議人攔停，異議人遭攔停後，聲稱並未使用手持
      式行動電話，而係利用車上擴音設備通話，然伊觀察被告
      車內並未有行動電話與擴音設備連結，即請異議人出示證
      件，並向異議人表示如不出示證件，將逕行舉發，並會加
      記不服取締之違規事實，然因異議人仍一直強調並未使用
      手持式行動電話，亦不出示證件，伊才離去，並逕行開單
      舉發等語（見本院訊問筆錄第2 頁）。證人甲○○○○與
      異議人並無仇隙，實無為了執行取締績效，而任意誣指異
      議人違規之可能。況警員執行公務時，本身即受有行政懲
      處責任之監督，且其到庭具結作證，更係以刑事責任擔保
      其證言之真實性，故證人甲○○○○之前開證述內容，經
      核尚無不可採信之處。因之，異議人辯解顯不足採，其有
      使用手持式行動電話及有不服從稽查之違規行為，應可認
      定。
    (2)交通勤務警察或依法令執行交通稽查任務人員，開單舉發
      違反道路交通管理處罰條例所列之違規事實，經公路主管
      機關或警察機關所為之裁決處罰，本質上為行政處分，係
      公務員基於職務上權力，依法就特定之具體事件所為，並
      具有公法上效果之單方行政行為。而根據公務員為公法上
      行為具有公信力之原則，立法者乃於道路交通管理處罰條
      例中制定相關規定，使交通勤務警察或依法令執行交通稽
      查任務人員，在特殊情形下，當場不能或不宜攔截製單舉
      發時，得當機處置而就違規事實予以逕行舉發（參見道路
      交通管理處罰條例第7 條之2 之規定），以達成維護交通
      秩序及公共安全之行政目的。反之，若謂公務員之一切行
      政行為，均需預留充分之證據，以證明其所認定之事實為
      真，則國家行政勢必受到相當程度之阻礙，而且相關行政
      目的亦難以順利達成，故刑事訴訟法中就犯罪證據有關之
      規定，與屬於行政秩序罰之交通違規裁罰本旨不相符合之
      部分，自不在得以準用之列。從而，交通違規行政爭訟之
      舉證責任原理，應非如刑事案件中，必須超越任何合理懷
      疑，始可為有罪判決之嚴格證明程度，而係應與民事訴訟
      之舉證責任原理相類似，亦即，基本上應就行政機關與人
      民所各自主張有利於己之事實，分配其應盡之舉證責任，
      而非逕予適用刑事訴訟法上之「無罪推定」原則，此觀諸
      行政訴訟法第136 條，規定行政訴訟程序準用民事訴訟法
      第277 條舉證責任分配原則之立法意旨，即可明瞭。
    (3)異議人乙○○雖極力辯稱：其並無舉發警員所指之違規行
      為等情，然異議人並未就本件執勤警員之舉發有誤，提出
      明確事證以供調查，且核無任何其他相關證據，足資證明
      本件執勤警員確有捏造事實違法取締之情事，又如前述，
      證人甲○○○○就本件違規事實之相關證述內容，經核亦
      無虛構捏造之處，故甲○○○○本其維護交通秩序及道路
      行車安全等職責所為之本件交通違規舉發，自應予以採信
      。從而，異議人於前述時、地，確有駕駛車輛使用手持式
      行動電話撥接及不服從交通勤務警察稽查之違規行為，應
      無疑問。
    (4)綜上所述，本件異議人於上開時、地，駕駛車輛使用手持
      式行動電話撥接及不服從交通勤務警察稽查之違規行為，
      既堪認定，則執勤警員依照上述道路交通管理處罰條例第
      31條之1 第1 項、第60條第2 項第1 款等規定予以逕行舉
      發，之後移送機關即交通部公路局高雄區監理站，據此並
      引用上開道路交通管理處罰條例第31條第1 項、第60條第
      2 項第1 款及第63條第1 項等規定，就異議人前述違規行
      為，裁處異議人罰鍰新臺幣3900元，並記違規點數一點，
      於法實無不當。至本件異議經核並無理由，故應予駁回。
四、據上論斷，應依道路交通案件處理法第19條，裁定如主文。
中    華    民    國    95    年    1     月    27    日
                  交通法庭      法  官  陳宛榆
以上正本證明與原本無異。
如不服本裁定應於送達後5日內向本院提出抗告狀。
中    華    民    國    95    年    2     月    6     日
                                書記官  劉企萍


司法院資訊處製作；財團法人民間司法改革基金會備份。
